臺灣臺中地方法院民事裁定              100年度監字第402號
聲  請  人  周承訓
相  對  人  周承宗
上列聲請人聲請改定監護人等事件，本院裁定如下：
    主  文
受監護宣告之相對人之監護人，改由聲請人任之。
受監護宣告之相對人之財產，指定周承淑為會同開具財產清冊之
人。
聲請程序費用由相對人負擔。
    理  由
一、聲請意旨略以：聲請人周承訓（男、民國○○○年○○月○
    ○日生、國民身分證統一編號：Ｚ000000000號）
    為相對人周承宗（男、三十六年五月二十八日生、國民身分
    證統一編號：Ｚ000000000號）之胞弟，相對人前
    經臺灣板橋地方法院以八十七年度禁字第一０五號裁定宣告
    為禁治產人。而相對人之原法定監護人即相對人之母廖瑩患
    有失智症，且相對人經宣告為禁治產人後，均由聲請人及相
    對人之胞妹周承淑（女、三十八年三月三十日生、國民身分
    證統一編號：Ｚ000000000號）看護及照料生活，
    爰請求改定由聲請人擔任相對人之監護人，並請指定周承淑
    為會同開具財產清冊之人等語。
二、按民法總則中華民國九十七年五月二日修正之條文施行前，
    已為禁治產宣告者，視為已為監護宣告；繫屬於法院之禁治
    產事件，其聲請禁治產宣告者，視為聲請監護宣告；聲請撤
    銷禁治產宣告者，視為聲請撤銷監護宣告；並均於修正施行
    後，適用修正後之規定，民法總則施行法第四條定有明文。
    查相對人前經臺灣板橋地方法院以八十七年度禁字第一０五
    號民事裁定宣告禁治產在案，業據聲請人提出前揭民事裁定
    為證，應堪信為真實。上開民法總則中華民國九十七年五月
    二日修正之條文，業於九十八年十一月二十三日施行，則相
    對人既經為禁治產宣告者，應視為已受監護宣告，合先敘明
    。
三、次按有事實足認監護人不符受監護人之最佳利益，或有顯不
    適任之情事者，法院得依受監護人、四親等內之親屬、檢察
    官、主管機關或其他利害關係人之聲請，改定適當之監護人
    ，不受第一千零九十四條第一項規定之限制；法院依第一千
    一百零六條之一改定監護人時，應同時指定會同開具財產清
    冊之人，民法第一千一百零六條之一第一項、第一千零九十
    四條第四項分別定有明文。又法院選定或改定監護人時，應
    依受監護人之最佳利益，審酌一切情狀，尤應注意下列事項
    ：1.受監護人之年齡、性別、意願、健康情形及人格發展需
    要。2.監護人之年齡、職業、品行、意願、態度、健康情形
    、經濟能力、生活狀況及有無犯罪前科紀錄。3.監護人與受
    監護人間或受監護人與其他共同生活之人間之情感及利害關
    係。4.法人為監護人時，其事業之種類與內容，法人及其代
    表人與受監護人之利害關係，民法第一千零九十四條之一亦
    有規定。前開規定，依民法第一千一百十三條規定，準用於
    成年人之監護。
四、經查：
（一）聲請人主張其為相對人之胞弟，相對人前經臺灣板橋地方
      法院以八十七年度禁字第一０五號民事裁定宣告為禁治產
      人，業據其提出戶籍謄本為證，自堪信為真實。
（二）聲請人主張相對人之原法定監護人廖瑩罹患失智症，業據
      其提出身心障礙手冊為證，則廖瑩既罹患失智症，顯不適
      任相對人之監護人，聲請人聲請改定相對人之監護人，並
      指定會同開具財產清冊之人，即屬有據。另聲請人係相對
      人之胞弟，有戶籍謄本在卷可稽，且除聲請人同意擔任相
      對人之監護人外，關係人即相對人之胞妹周承淑、周承瑋
      亦同意聲請人任相對人之監護人，有親屬團體會議推定監
      護人、會同開具財產清冊之人說明書在卷可憑。茲本院參
      酌前揭各節，認由聲請人任監護人，最能符合受監護宣告
      之人之最佳利益，爰改定聲請人為相對人之監護人。
（三）另關係人周承淑為相對人之胞妹，有戶籍謄本在卷可稽，
      其同意任會同開具財產清冊之人，並經聲請人及周承瑋同
      意，且周承淑亦同意擔任之，有親屬團體會議推定監護人
      、會同開具財產清冊之說明書及同意書在卷可憑，爰指定
      關係人周承淑為會同開具財產清冊之人。
五、依非訟事件法第二十一條第二項、民事訴訟法第九十五條、
    第七十八條，裁定如主文。
中    華    民    國   100    年    12    月    7     日
                   家事法庭     法  官  王靜秋
以上為正本係照原本作成。
如對本裁定抗告，須於裁定送達後十日之不變期間內，向本院提
出抗告狀（需附繕本）。
中    華    民    國   100    年    12    月    7     日
                                書記官  蔡秀貞